臺灣高等法院臺南分院刑事判決　　　　 95年度上訴字第688號
上　訴　人　臺灣臺南地方法院檢察署檢察官
上　訴　人
即　被　告　丙○○
選任辯護人　蘇正信律師
　　　　　　蔡進欽律師
　　　　　　蔡弘琳律師
被　　　告　戊○○
　　　　　　己○○
　　　　　　乙○○
上列三人共
同指定辯護人 本院公設辯護人　丁○○
上列上訴人因被告殺人未遂等案件，不服臺灣臺南地方法院94年
度訴字第404號中華民國95年4月27日第一審判決（起訴案號：臺
灣臺南地方法院檢察署93年度偵字第12916號、第1289號、94年
度偵緝字第178號、第179號），提起上訴，本院判決如下：
    主  文
原判決除丙○○被訴結夥三人、攜帶凶器強盜部分外；己○○、
乙○○部分外均撤銷。
丙○○共同未經許可，持有手槍，累犯，處有期徒刑貳年陸月，
扣案之仿ＣＯＬＴ廠１９０８ＣＡＬＩＢＥＲ２５型半自動手槍
製造，可發射子彈之改造手槍（槍枝管制編號00000000
00號）壹支，及具殺傷力之土造子彈壹顆均沒收；又共同使人
受重傷，未遂，累犯，處有期徒刑肆年陸月。應執行有期徒刑陸
年，扣案之仿ＣＯＬＴ廠１９０８ＣＡＬＩＢＥＲ２５型半自動
手槍製造，可發射子彈之改造手槍（槍枝管制編號000000
0000號）壹支，及具殺傷力之土造子彈壹顆均沒收。
戊○○共同以其他非法方法，剝奪人之行動自由，處有期徒刑壹
年；又共同使人受重傷，未遂，處有期徒刑肆年貳月；又共同以
強暴妨害人行使權利，處有期徒刑七月。應執行有期徒刑伍年貳
月。
其他上訴駁回。
    事  實
一、丙○○前於民國八十七年間，因過失致死案件，經最高法院
    以八十七年度台上字第四三八四號判決判處有期徒刑一年確
    定，嗣於九十一年四月十八日假釋出監，並於九十一年五月
    二十一日假釋期滿未經撤銷，視為執行完畢。緣丙○○之友
    人梁寶貴（由原審法院另案審理）因懷疑甲○○涉嫌於九十
    二年底間某日，至其台南市○○○路○段二九三號五樓住處
    行竊，而對甲○○心生不滿，然始終未能尋得甲○○。梁寶
    貴於九十三年十二月六日上午，見亦與甲○○熟識，且與甲○○亦有財務糾紛之林昭吟（林昭吟經傳喚未到，待到庭後
    ，另行審理）向其提及有關甲○○與其之間之財務糾紛，梁
    寶貴乃要求林昭吟以欲商議相關財務糾紛為由，聯絡甲○○
    至位於台南市○區○○路二七巷一五號之九之千愛賓館，使
    其得以向甲○○理論。林昭吟遂依梁寶貴指示以電話聯絡甲○○，並與之相約於千愛賓館，待甲○○同意後，林昭吟旋
    電告梁寶貴。梁寶貴復轉告適在其住處聊天之丙○○及亦為
    梁寶貴友人之戊○○、賴耿志（賴耿志部分，由原審法院另
    案審理），及真實姓名年籍不詳之二名成年男子，有關其與
    甲○○間之糾紛，及欲至「千愛賓館」找甲○○理論等情。
    丙○○、戊○○、梁寶貴、賴耿志、及該二名真實姓名年籍
    不詳之成年男子等人，遂共同基於傷害他人身體及妨害他人
    行動自由之犯意聯絡，共同前往千愛賓館。林昭吟、梁寶貴
    、丙○○、戊○○、賴耿志及真實姓名年籍不詳之二名成年
    男子，與並無傷害及妨害自由犯意聯絡之林昭吟男友己○○
    於九十三年十二月八日上午六時三十分許抵達千愛賓館，林
    昭吟遂於己○○陪同下，進入千愛賓館，並訂該賓館五０五
    號室，己○○則另訂五０五號室旁之五０八號室，供其自己
    休憩，以備甲○○如對林昭吟有加害行為時，得以出面保護
    林昭吟。林昭吟訂妥房間後，旋電告甲○○其所訂之房間號
    碼，惟甲○○未依時至千愛賓館五０五號室。林昭吟、梁寶
    貴、丙○○、戊○○、賴耿志及真實姓名年籍不詳之二名成
    年男子與己○○等人遂先行離去，並均返回梁寶貴前開住處
    。嗣於同日上午九時許，甲○○以電話聯絡林昭吟，告知其
    已抵達千愛賓館五０五號室，林昭吟旋轉知梁寶貴，梁寶貴
    復通知仍在其住處等候之丙○○、戊○○、賴耿志及真實姓
    名年籍不詳之二名成年男子等人，由梁寶貴駕駛丙○○所有
    之車號五九００─ＧＪ號自用小客車，搭載丙○○、戊○○
    及一名真實姓名年籍不詳之成年男子等人；賴耿志則駕駛其
    所有之車號二四一七─ＧＭ號自用小客車，搭載林昭吟、另
    一名真實姓名年籍不詳之成年男子、己○○，及與丙○○等
    人並無犯意聯絡，適在梁寶貴住處施用毒品，正欲返家之乙○○等人，分別前往千愛賓館，並於同日上午九時十分許均
    抵達千愛賓館。而林昭吟於接近千愛賓館時，即先行藉詞下
    車離去。丙○○等人抵達千愛賓館後，梁寶貴旋交付丙○○
    仿ＣＯＬＴ廠１９０８ＣＡＬＩＢＥＲ２５型半自動手槍製
    造，可發射子彈之改造手槍（槍枝管制編號0000000
    000號）一支，及均具殺傷力，直徑分別約６．８ｍｍ暨
    ６．９ｍｍ土造金屬彈頭之土造子彈二顆予丙○○，丙○○
    並即與梁寶貴共同基於未經許可而持有前開具殺傷力之槍彈
    之犯意聯絡，而共同持有前開槍彈。梁寶貴並交付長約四十
    公分，狀似開山刀之刀械一支（未據扣案，無法認定是否為
    槍砲彈藥刀械管制條例之刀械）予戊○○，另交付狀似手槍
    之不明器械一支（未據扣案）予賴耿志，並囑丙○○、戊○○、賴耿志及真實姓名年籍不詳之二名成年男子等人，至千
    愛賓館五０五號室強押甲○○回其等所駕車輛。丙○○等人
    旋至千愛賓館五０五號室，並在門口處敲門，甲○○誤認係
    林昭吟敲門，乃自行開門，丙○○等人旋趁隙衝入，甲○○
    見狀知悉情狀不對，旋欲衝出房間逃生，丙○○為防止甲○○離去，乃持前開改造手槍槍柄毆擊甲○○頭部，戊○○、
    賴耿志、真實姓名年籍不詳之二名成年男子等人亦上前徒手
    圍毆甲○○，使甲○○頭部受創，懼而不敢反抗。丙○○等
    人待甲○○不敢反抗後，復以前後推擠等手段，逼使甲○○
    進入千愛賓館之電梯內，而以此強暴方式剝奪甲○○之行動
    自由，並於電梯抵達至千愛賓館一樓大廳時，繼以前後推擠
    、包圍等強暴方式，使甲○○無法離去，丙○○等人乃以此
    方式將甲○○強押至千愛賓館外，並與在該處等候之梁寶貴
    會合，且共同將甲○○強押至丙○○所有之前開自用小客車
    內，丙○○並進入該車內，坐於甲○○右側，另一名真實姓
    名年籍不詳之成年男子則坐於甲○○左側，以此方式使甲○○無法逃離。梁寶貴並即進入丙○○所有前開自用小客車駕
    駛座，戊○○則進入該車之右前座。梁寶貴旋駕車前往車程
    約十分鐘之台南市○○○路○段鎮山宮旁之公墓處，並以電
    話告知賴耿志，命其至前開公墓處會合。梁寶貴駕車強押甲○○前往前開公墓途中，因質問甲○○所竊財物下落未果，
    梁寶貴、丙○○、戊○○乃另行基於重傷害之犯意聯絡，欲
    毀敗甲○○四肢，推由丙○○持原置於車上，不知何人所有
    之長約六十公分之刀械（未據扣案，無法認定是否為槍砲彈
    藥刀械管制條例之刀械），攻擊甲○○之右手、右手臂及右
    膝，使之受創。梁寶貴等人於同日上午九時三十分許抵達前
    開公墓，並將甲○○帶至公墓內，續行質問甲○○所竊財物
    下落，梁寶貴等人因認甲○○未能據實陳述，乃接續前開重
    傷之概括犯意聯絡，由丙○○、戊○○及梁寶貴分別持刀械
    、球棒等工具，砍擊、敲擊甲○○之四肢及背部、頭部等處
    ，致使甲○○受有左側兩踝骨折、頭部外傷合併頭皮撕裂傷
    、右側髕骨韌帶損傷、左手撕裂傷、左前臂撕裂傷、右腕部
    多處撕裂傷合併內側神經及多處韌帶撕裂傷、背部多處砍傷
    及左側第三、第四遠端手指骨折等傷害。梁寶貴、戊○○二
    人見甲○○已遭攻擊而倒臥於血泊中，而欲將甲○○前往千
    愛賓館時，所駕之車號Ｊ七─五七三五號自用小客車藏匿，
    以免遭警循該車而查獲其等犯罪之事實，梁寶貴與戊○○乃
    另行起意，共同基於以強暴妨害人行使權利之犯意聯絡，由
    梁寶貴命戊○○徒手強取甲○○原懸掛於腰間之前開自用小
    客車之鑰匙一串，以此強暴方式，妨害甲○○行使其保有前
    揭自用小客車鑰匙之權利。戊○○取得鑰匙後，旋交予梁寶
    貴。梁寶貴旋將甲○○之車鑰匙分別交予戊○○及不知情之
    丙○○，命其二人返回千愛賓館尋找甲○○所駕車輛。丙○○、戊○○二人於離開公墓時，見賴耿志適駕車至公墓處，
    遂共同將倒地不起之甲○○移置賴耿志所駕前開車輛內，並
    於該車行至前開公墓附近之台南市○○街甘蔗田處，將甲○○放下。嗣於同日上午十一時四十分許，適有至附近農田工
    作之杜江龍行經該處時，見甲○○躺臥於血泊中，經報警並
    送醫救治後，甲○○四肢之功能始未毀敗。丙○○與戊○○
    二人於同日稍晚，攜帶甲○○所有之前開自用小客車之汽車
    鑰匙，至千愛賓館附近之巷道內尋得甲○○當日駕駛之前揭
    自用小客車，並將之駛往位於台南縣仁德鄉之「麗晶汽車賓
    館」交予梁寶貴。梁寶貴於九十三年十二月七日二十時許，
    復委請不知情之乙○○，將前開自用小客車駛往台南縣仁德
    鄉保安工業區內藏放。嗣經警據報，而於九十三年十二月十
    四日十八時十分許，在台南市○○路○段九四巷與北成路口
    處，拘提丙○○、戊○○，並自丙○○身上扣得仿ＣＯＬＴ
    廠１９０８ＣＡＬＩＢＥＲ２５型半自動手槍製造，可發射
    子彈之具殺傷力改造手槍（槍枝管制編號00000000
    00號）一支，及均具殺傷力，直徑分別約６．８ｍｍ暨６
    ．９ｍｍ土造金屬彈頭之土造子彈二顆（其中一顆業經鑑定
    時試射擊發），並據丙○○等人所述，至台南縣仁德鄉保安
    工業區處，尋回甲○○所駕前開自用小客車（業經發還甲○○）。
二、案經臺南市警察局第五分局報告臺灣臺南地方法院檢察署檢
    察官偵查起訴。
    理  由
壹、有罪部分：
一、訊據被告丙○○、戊○○於原審審理時，固均坦承於前揭時
    地至千愛賓館，並曾與被害人甲○○同車至前開公墓處等情
    ，被告丙○○並坦承於進入千愛賓館前，曾自證人梁寶貴處
    取得扣案槍彈後，非法持有該槍彈之犯行，且坦承於千愛賓
    館內，曾持扣案槍枝毆擊被害人甲○○頭部等語；被告戊○○雖於本院審理時經合法傳喚無正當理由未到庭，但於原審
    審理時另坦承於千愛賓館內，曾徒手毆擊被害人甲○○，亦
    曾在鎮山宮旁之公墓處，持刀砍擊被害人甲○○等情，惟均
    否認涉有妨害自由之犯行，被告丙○○、戊○○均辯稱：並
    未曾強逼被害人甲○○進入電梯及車內；被告丙○○另辯稱
    ：其在車內及公墓時，均未持刀攻擊被害人甲○○云云。
二、經查：
（一）被害人甲○○於九十三年十二月八日上午，經同案被告林
      昭吟之邀約，至千愛賓館五０五號室，並於該處遭被告丙○○持槍毆擊其頭部，及被告戊○○、賴耿志，及二名真
      實姓名年籍不詳之成年男子徒手圍毆等情，業據被告丙○○、戊○○於原審審理時供承在卷，核與被害人甲○○於
      原審審理時，以證人身分具結後所證述之被害情節大致相
      符，此部分事實應堪認定。又被害人甲○○於離開千愛賓
      館後，與被告丙○○、戊○○，及另案被告梁寶貴與另一
      名真實姓名年籍不詳之成年男子同乘被告丙○○所有之車
      號五九００─ＧＪ號自用小客車至台南市○○○路○段鎮
      山宮旁之公墓處等情，業據被告戊○○、丙○○於原審審
      理時供承在案，核與被害人甲○○於原審審理時所證之被
      害情節相符，此部分事實亦堪認定。
（二）被告丙○○所持有之槍、彈，分屬仿ＣＯＬＴ廠１９０８
      ＣＡＬＩＢＥＲ２５型半自動手槍製造之玩具金屬手槍，
      並經換裝土造金屬槍管而成，可發射子彈，具有殺傷力（
      槍枝管制編號0000000000號），及土造金屬彈
      頭之土造子彈二顆，均可擊發，而皆具有殺傷力等情，業
      據內政部警政署刑事警察局鑑定屬實，有該局九十四年一
      月二十五日刑鑑字第０九三０二六一六０二號槍彈鑑定書
      一份在卷可稽（參見九十三年度偵字第一二九一六號卷第
      一０九頁至第一一三頁）。又被告丙○○所持有之扣案槍
      彈係於進入千愛賓館前，由證人梁寶貴所交付一節，業據
      被告丙○○於原審審理時供明在卷，核與被告戊○○於偵
      查中以證人身分結證稱：當日至千愛賓館時，證人梁寶貴
      曾取出三支槍枝，其中一支交付予被告丙○○等語（參見
      九十三年度偵字第一二九一六號卷第六二頁）相符，另參
      以證人梁寶貴於原審審理時，亦結證稱：被告丙○○強押
      被害人甲○○所用之槍彈即扣案之槍彈，係其交付予被告
      丙○○等語（參見原審卷五第六三頁），足認被告丙○○
      於原審審理時供稱：扣案槍彈係證人梁寶貴於進入千愛賓
      館前所交付，供其用以傷害及剝奪被害人甲○○行動自由
      所用等語，與事實相符，應堪採信。從而，被告丙○○於
      原審審理時供稱：其於警詢中為維護證人梁寶貴，而為扣
      案槍彈係不詳姓名，綽號「阿國」者所交付等不實供述，
      然扣案槍彈實係證人梁寶貴於千愛賓館時所交付，供以傷
      害及強押被害人甲○○所用等語，亦應與事實相符，而得
      採信。
（三）被害人甲○○於當日在千愛賓館五０五號室內，遭被告丙○○、戊○○、證人賴耿志及其餘二名真實姓名年籍不詳
      之成年男子等人毆打後，旋遭被告丙○○、戊○○、證人
      賴耿志及其餘二名真實姓名年籍不詳之成年男子等人將其
      架出五０五號室，並由被告丙○○、戊○○、證人賴耿志
      及其餘二名真實姓名年籍不詳之成年男子等人以推擠、拉
      扯之方式，進入電梯內等情，業經原審勘驗千愛賓館五樓
      之監視錄影帶屬實（參見原審卷二第九二頁），又被害人
      甲○○與被告丙○○、戊○○、證人賴耿志及其餘二名真
      實姓名年籍不詳之成年男子乘坐之電梯抵達一樓後，被告
      丙○○與其餘二名真實姓名年籍不詳之成年男子共同自後
      推擠被害人，而至千愛賓館大門廣場處與證人梁寶貴會合
      後時，被告戊○○、丙○○、證人賴耿志、其餘二名真實
      姓名年籍不詳之成年男子等人均曾拉扯被害人甲○○等情
      ，亦經原審勘驗千愛賓館一樓之監視錄影帶屬實（參見原
      審卷二第九二頁），另被害人甲○○至千愛賓館大門外巷
      道處，即證人梁寶貴、賴耿志停車處，遭被告丙○○、戊○○、證人梁寶貴、賴耿志及其餘二名真實姓名年籍不詳
      之成年男子等人推擠上被告丙○○所有之前開自用小客車
      後座，被告丙○○與另一名姓名年籍不詳之成年男子分從
      後座兩側進入車內，使被害人甲○○坐於後座中間，證人
      梁寶貴進入駕駛座，被告戊○○則坐於該車右前座等情，
      業經原審勘驗千愛賓館大門處錄影光碟屬實（參見原審卷
      二第八九頁至九一頁所示前開錄音光碟翻拍之蒐證照片編
      號第三二頁至四０頁）。綜上情節，依被害人甲○○自千
      愛賓館五０五號室進入電梯，並由電梯至千愛賓館一樓大
      廳處之過程，及其上車之情狀，與其進入被告丙○○所有
      前揭自用小客車時，所乘坐之位置，及被告丙○○與另一
      名姓名不詳之成年男子所乘坐之位置等諸多情狀參照以觀
      ，堪認被害人甲○○當日自遭被告丙○○等人於千愛賓館
      五０五號室內圍毆，致其不敢反抗，並遭架離千愛賓館五
      ０五號室時起，其行動自由已遭被告丙○○、戊○○、證
      人賴耿志、梁寶貴及其餘二名真實姓名年籍不詳之成年男
      子等人所剝奪。被害人甲○○進入千愛賓館電梯，離開電
      梯，進入被告丙○○所有之前開自用小客車等舉止，均非
      其所願，而屬被告丙○○、戊○○、證人賴耿志、梁寶貴
      及其餘二名真實姓名年籍不詳之成年男子等人剝奪被害人
      甲○○行動自由之一環。又被害人甲○○遭被告戊○○等
      人強押上車後，隨車至前揭公墓處後，另遭被告戊○○、
      丙○○、證人梁寶貴等人持刀攻擊而至昏迷，被告丙○○
      、戊○○等人復將其置於前開公墓附近之台南市○○街甘
      蔗田處後始行離去（此部分詳如以下敘述），足見被害人
      甲○○自遭被告丙○○、戊○○、證人賴耿志及其餘二名
      真實姓名年籍不詳之成年男子等人架離千愛賓館五０五號
      室起，至被告戊○○、丙○○等人將其置於前開甘蔗田處
      之期間止，其行動自由均已遭被告戊○○、丙○○、證人
      賴耿志、梁寶貴及其餘二名真實姓名年籍不詳之成年男子
      等人所剝奪。另被告戊○○於原審審理時以證人身分證稱
      ：其等駕車自千愛賓館前往前揭公墓期間，車程約十分鐘
      ，而在前開公墓處，復停留約三十分鐘等語（參見本院卷
      六第三七頁），足認被告戊○○、丙○○、證人賴耿志、
      梁寶貴及其餘二名真實姓名年籍不詳之成年男子剝奪被害
      人甲○○之行動自由前後共計約四十餘分鐘。綜上所述，
      被告丙○○、戊○○二人確與證人梁寶貴、賴耿志及其餘
      二名真實姓名年籍不詳之成年男子共同剝奪被害人甲○○
      之行動自由，被告戊○○於原審辯稱，並未將被害人甲○○架出賓館，並無妨害自由犯行云云，與事實不符，當無
      可採。
（四）被害人甲○○於原審審理時，以證人身分具結後證稱：其
      於被告丙○○所有前揭自用小客車前往公墓期間，被告丙○○即乘坐於其右側，並以長約六十公分，鋸齒狀刀刃之
      刀械攻擊其右手及右手背及右膝等處（參見原審卷四第一
      一一頁至第一一二頁），參以被害人甲○○右手及右膝部
      亦確有受創（參見前開國仁醫院診斷證明書），及被告丙○○當時所乘坐之位置係在被害人甲○○右側（參見前開
      蒐證照片勘驗筆錄），堪認被害人甲○○此部分證詞與事
      實相符，應可採信。被害人甲○○於原審審理時，另結證
      稱：被告丙○○、戊○○於其遭帶至前開公墓時，均曾持
      刀砍擊其手、腳、背部與頭部等處（參見原審卷四第一０
      七頁），而被告丙○○於警詢及偵查中，均坦承於前開公
      墓時，曾持刀砍擊被害人甲○○之肩部等語（參見警卷第
      六頁、九十三年度偵字第一二九一六號卷第七二頁）；被
      告戊○○於原審審理時亦坦承：與被害人甲○○同在公墓
      時，曾持刀砍擊被害人甲○○等語（參見原審卷六第一二
      三頁），足見被告丙○○、戊○○於被害人甲○○遭帶至
      前開公墓時，確實均曾持刀砍擊被害人甲○○。被告丙○○於原審審理時，雖改稱：其與被告戊○○、證人梁寶貴
      、被害人甲○○等人同至公墓時，其即與證人梁寶貴發生
      衝突，遂於公墓入口處自行下車，而未進入，並未參與攻
      擊被害人甲○○之犯行云云。然其於警詢及偵查中均坦承
      曾於前開公墓持刀攻擊被害人甲○○，而其於偵查中亦坦
      承於警詢供述時，承辦員警並無不當取供情事（參見九十
      三年度偵字第一二九一六號卷第七一頁），並於檢察官詢
      問是否有何補充時，自行坦承確曾持刀攻擊被害人甲○○
      背部等語（參見前開偵卷第七二頁），而被告丙○○於警
      詢及偵查中所述攻擊被害人甲○○之部位，亦與被害人甲○○所述被告丙○○與戊○○所攻擊之部位大致相符，亦
      與其實際受創部位吻合，從而應認被告丙○○於警詢及偵
      查中供稱其於公墓時，曾持刀攻擊被害人甲○○之供述與
      事實相符，較為可採。被告丙○○於原審審理時改稱：於
      被害人甲○○被載至前開公墓時，並未持刀攻擊被害人甲○○云云，應屬事後卸責之詞，尚無可採。
（五）另被害人甲○○於離開千愛賓館五０五號室時，其身上僅
      受有頭部之傷勢一節，業據原審勘驗前開錄影帶屬實（參
      見前開勘驗筆錄），參以被害人甲○○於原審審理時，以
      證人身分具結後證稱：其在千愛賓館五０五號室內時，所
      受之傷勢係遭人以槍柄敲擊頭部，並遭毆打，但並未受有
      刀傷等語（參見原審卷四第一０九頁至第一一０頁），從
      而，依據被害人甲○○所受傷勢，及被告丙○○、戊○○
      等人所施加之攻擊手段綜合以觀，被告丙○○、戊○○二
      人於千愛賓館攻擊被害人甲○○時，應均係本於普通傷害
      之犯意聯絡。又被害人甲○○於其至公墓期間，遭被告丙○○持刀攻擊其右手及右手背及右膝等處，復於公墓期間
      ，遭被告丙○○、戊○○、證人梁寶貴等人，分持刀械、
      球棒等物攻擊，因而受有左側腳踝骨折、右側髕骨韌帶損
      傷、左手撕裂傷、左前臂撕裂傷、右腕部多處撕裂傷合併
      內側神經及多處韌帶撕裂傷、背部多處砍傷及左側第三、
      第四遠端手指骨折等傷害等情，已如前述。而依據被害人
      甲○○於車內及公墓時所受攻擊之部位觀之，被告丙○○
      、戊○○及證人梁寶貴等人於車內及在公墓期間，所攻擊
      被害人甲○○之重點，大多集中於被害人甲○○之四肢，
      參以被害人甲○○腳踝、右腕部、右側髕骨、左手第三、
      第四手指分別有骨折或韌帶損傷等現象，足見被告戊○○
      、丙○○及證人梁寶貴等人於前開時段攻擊被害人甲○○
      時，確實已有毀敗被害人甲○○四肢功能之重傷害故意。
      從而堪認被告丙○○與戊○○於千愛賓館攻擊被害人甲○○時，雖僅有傷害被害人甲○○之故意，然自被告丙○○
      於車內持刀攻擊被害人甲○○之際，及被害人甲○○遭帶
      至公墓時，被告丙○○、戊○○等人續行攻擊被害人甲○○時，已係本於毀敗被害人甲○○四肢之犯意聯絡而為攻
      擊。另被害人甲○○所受前開傷勢，經診治後，左側兩踝
      骨折術後恢復良好，但右側腕正中神經，及屈指肌腱功能
      尚未完全恢復，右腕及手部有部分功能喪失等情，業據國
      仁醫院於九十四年五月十日以國仁醫字第九四００一三一
      號函覆本院屬實（參見原審卷二第四頁），另參以被害人
      甲○○於原審審理時，以證人身分具結後證稱：其左手之
      中指第一指節關節部分不能伸直及左臂有傷痕；右手三根
      手指會麻麻的，但是可以彎曲、握拳，但是無法拿細小的
      東西，會半途掉落，大拇指無法像之前完全展開，但是可
      以握拳；而兩腳均仍可行走等語（參見原審卷六第五頁）
      ，故依前揭診斷證明書，及被害人甲○○所證，被害人甲○○所受傷勢，應尚未發生毀敗四肢之重傷結果。因此，
      應認被告戊○○、丙○○等人對被害人甲○○所實施之重
      傷行為，尚未發生重傷之結果，而屬未遂。
（六）被告戊○○於警詢、偵查及原審行準備程序時，均供稱：
      被害人甲○○當日隨身攜帶之車號Ｊ七─五七三五號自用
      小客車之鑰匙，原係懸掛於被害人甲○○腰間，而被害人
      甲○○遭帶至公墓，並遭毆打時，證人梁寶貴見被害人甲○○身上懸掛鑰匙，遂命其取下，並交予證人梁寶貴等語
      （參見警卷第四二頁、九十三年度偵字第一二九一六號卷
      第六三頁、原審卷一第一００頁），核與被害人甲○○於
      原審審理時結證稱：其所攜帶之鑰匙係被告戊○○於其在
      公墓遭砍殺時，自其身上取下等語（參見原審卷四第一０
      八頁）相符，被告戊○○前開供述與事實相符，應堪採信
      。被告戊○○於原審審理時，雖改稱被害人甲○○所攜帶
      之前開自用小客車鑰匙，係其於公墓現場拾撿而得，拾得
      前開鑰匙時，其認該鑰匙係同行之被告丙○○等人所掉落
      之鑰匙，亦不知該鑰匙係被害人甲○○所有，並非自被害
      人甲○○身上所取得，其之前供稱該鑰匙係自被害人甲○○身上取下等言語，係因證人梁寶貴要求其故為維護證人
      梁寶貴之不實言詞云云。惟被告戊○○前開更異之供詞顯
      與被害人甲○○前開證詞相異，是否可信，已非無疑。且
      若該鑰匙為被告戊○○於公墓現場拾取而得，被告戊○○
      亦不知為被害人甲○○所駕車輛之鑰匙，則證人梁寶貴當
      無知悉被害人甲○○之車輛鑰匙在被告戊○○處，而得命
      被告戊○○與丙○○外出尋覓被害人甲○○所駕車輛，以
      將之藏匿（此部分詳如以下敘述）之理。況倘若被告戊○○所云，被害人甲○○之鑰匙係其自公墓現場拾取，並非
      自被害人甲○○身上強行取去等語屬實，則依常人對法律
      之認知，亦應得以判斷自行拾取所應負擔之刑責，應較自
      被害人甲○○身上強行取走所需負擔之刑責為低。衡情證
      人梁寶貴當無要求被告戊○○不據實陳述，而故為對其等
      不利之言詞之理。綜此，被告戊○○於本院更異之供述，
      與被害人甲○○之證述不符，且有前開諸多不合常理之處
      ，尚難採信。另被害人甲○○於原審審理時雖證稱：其在
      千愛賓館遭被告戊○○等人攻擊時，被告丙○○等人即曾
      逼問其有關其所駕前開自用小客車鑰匙之去向，惟其拒絕
      陳明，延至其遭帶至公墓後，被告戊○○始於其身上腰間
      發現，進而強取而去云云。惟倘被告戊○○於千愛賓館五
      ０五號室內，即已向被害人甲○○逼問該汽車鑰匙之下落
      ，則以被害人甲○○之汽車鑰匙係懸掛於其腰間之位置，
      且於千愛賓館五０五號室時，被害人甲○○行動自由已遭
      被告戊○○等人所控制等情狀，衡諸常情，被告戊○○等
      人當可立即發現被害人甲○○所駕汽車之鑰匙，並當場取
      走為是，應無遲至被害人甲○○遭強押至公墓處時，始行
      發現取走之理。是被害人甲○○此部分證述與常情有違，
      尚難採信。應以被告戊○○於警詢、偵查及原審行準備程
      序時所述，其於公墓時，發現並受證人梁寶貴指示而取走
      被害人甲○○所駕汽車鑰匙之過程，較為可採。因而，被
      告戊○○於公墓處，自被害人甲○○身上強行取走其所攜
      帶之前開自用小客車之鑰匙，自屬以強暴手段，妨害被害
      人甲○○持有前開鑰匙之權利，而構成刑法第三百零四條
      第一項所示之強制罪（被告戊○○此部分行為，因不具不
      法所有意圖之主觀構成要件，而不構成強盜罪，詳下）。
（七）綜上所述，被告丙○○、戊○○共犯傷害、重傷害未遂、
      妨害自由等犯行，被告丙○○另犯非法持有具有殺傷力之
      改造手槍及子彈之犯行，被告戊○○另犯強制罪之犯行，
      事證均已臻明確，足堪認定，皆應依法論科。
二、經查：槍砲彈藥刀械管制條例於中華民國九十四年一月二十
    六日經總統以華總一義字第０九四０００一０一０一號令，
    增訂槍砲彈藥刀械管制條例第二十條之一條文；刪除第十條
    、第十一條及第十七條條文；並修正第四條、第八條、第十
    六條及第二十條條文。依同條例第二十五條規定，本條例自
    公布日施行，故依中央法規標準法第十三條之規定，法規明
    定自公布日施行者，自公布日起算至第三日起發生效力，則
    前開槍砲彈藥刀械管制條例刪除或增訂之部分，應自九十四
    年一月二十八日起生效。經核修正前同條例第十一條第四項
    關於持有【第四條第一項第一款所定其他可發射金屬或子彈
    具有殺傷力之各式槍砲】者，處一年以上七年以下有期徒刑
    ，併科新臺幣七百萬元以下罰金，修正後相關規定移至第八
    條第四項，而該條項關於持有【第四條第一項第一款所定其
    他可發射金屬或子彈具有殺傷力之各式槍砲】者，處三年以
    上十年以下有期徒刑，併科新臺幣七百萬元以下罰金。茲比
    較新舊法之適用，以舊法有利於行為人。則本案被告丙○○
    持有【第四條第一項第一款所定其他可發射金屬或子彈具有
    殺傷力之各式槍砲】之行為，自應適用較有利於被告之修正
    前槍砲彈藥刀械管制條例第十一條第四項之規定論處。
三、按被告行為後，刑法及刑法施行法業於九十四年二月二日經
    總統以華總一義字第０九四０００一四九０一號令修正公布
    ，並於九十五年七月一日施行（下稱新刑法，修正前刑法下
    稱舊刑法），參酌最高法院九十五年五月二十三日刑事庭第
    八次會議決議，新刑法第二條第一項規定，係規範行為後法
    律變更所生新舊法律比較適用準據法，於新刑法施行後，應
    適用新刑法第二條第一項規定，為從舊從輕比較。另比較時
    應就罪刑有關之共犯、未遂犯、想像競合犯、牽連犯、連續
    犯、結合犯，以及累犯加重、自首減輕暨其他法定加減原因
    （如身分加減）與加減比例等一切情形，本於統一性及整體
    性原則，綜其全部罪刑結果，而為比較。茲分述如下:
    (一)被告行為後，95年6月14日修正公布，同年7月1日施行之
      刑法施行法第1條之1第1項、第2項前段增訂「中華民國94
      年1月7日刑法修正施行後，刑法分則編所定罰金之貨幣單
      位為新臺幣。94年1月7日刑法修正時，刑法分則編未修正
      之條文定有罰金者，自94年1月7日刑法修正施行後，就其
      所定數額提高為30倍。」等內容。而被告所犯之刑法第27
      7條第1項、第302條第1項、第304條第1項，自72年6月26
      日（即罰金罰鍰提高標準條例修正公布日）迄今未修正，
      其罰金法定刑為「1,000元、300元、300元」，貨幣單位
      乃「銀元」（刑法第277條第1項、第302條第1項、第304
      條第1項參照），依罰金罰鍰提高標準條例第1條前段提高
      為10倍，實為「銀元10,000元、銀元3,000元、銀元3,000
      元」，經折算為「新臺幣30,000元、新臺幣9,000元、新
      臺幣9,000元」，刑法施行法於95年7月1日施行後，所定
      罰金之貨幣單位為新臺幣，就其所定數額提高為30倍，刑
      法第277條第1項、第302條第1項、第304條第1項之罰金法
      定刑「1,000元、300元、300元」，依該規定折算，亦為
      「新臺幣30,000元、新臺幣9,000元、新臺幣9,000元」。
      是刑法施行法前開條文修正後，刑法第277條第1項、第30
      2條第1項、第304條第1項，「罪刑」並未變更。刑法施行
      法第1條之1第1項、第2項前段之法律效果乃將刑法分則罰
      金刑之貨幣單位從「銀元」轉換為「新臺幣」，係貨幣單
      位之準據法，修正意旨亦止於釐清吾國先前易生混淆之貨
      幣單位系統，與罪刑無涉，尚無刑法第2條第1項新舊法比
      較適用之問題，自應適用現行有效之法律。
    (二)查被告行為後，94年1月7日修正公布之刑法，自95年7月1
      日施行，修正後之刑法刪除第55條關於牽連犯之規定。依
      修正後之刑法既已刪除牽連犯之規定，如被告犯數罪則所
      犯各罪應依數罪併罰之規定分論併罰。比較新舊法之規定
      ，修正後之規定並非較有利於被告，依刑法第2條第1項之
      規定，應適用行為時之法律，即適用舊刑法第55條牽連犯
      之規定，從一重之罪處斷。
    (三)被告丙○○曾於八十七年間，因過失致死案件，經最高法
      院以八十七年度台上字第四三八四號判決判處有期徒刑一
      年確定，嗣於九十一年四月十八日假釋出監，並於九十一
      年五月二十一日假釋期滿未經撤銷，視為執行完畢，有卷
      附臺灣高等法院被告前案紀錄表附卷可按。其受有期徒刑
      之執行完畢，五年內「故意」再犯本件有期徒刑以上之罪
      ，則依九十五年七月一日修正施行前後刑法第四十七條新
      舊法規定，均符合累犯之要件，刑罰權規範狀態並無利或
      不利之變更，不生新舊法比較問題，自應適用新刑法第四
      十七條第一項規定，論以累犯，並加重其刑。
    (四)刑法第五十一條第五款原規定多數有期徒刑合併應執行之
      刑不得逾二十年，刑法九十五年七月一日修正施行後，提
      高合併應執行之最高度刑期為三十年，又定執行刑為科刑
      事項，影響及行為人刑罰法律效果，自有就新舊法比較必
      要（最高法院九十五年第八次刑事庭會議決議參照），比
      較結果，以被告行為時之舊法有利，應依新法第二條第一
      項前段規定，適用最有利於行為人之法律，即行為時之舊
      刑法。
三、核被告丙○○所為，係犯修正前槍砲彈藥刀械管制條例第十
    一條第四項之未經許可，持有可發射子彈之手槍罪、及現行
    槍砲彈藥刀械管制條例第十二條第四項未經許可持有子彈罪
    、刑法第二百七十七條第一項之傷害罪、第二百七十八條第
    三項、第一項之重傷未遂罪、同法第三百零二條第一項之妨
    害自由罪；被告戊○○所為係犯刑法第二百七十七條第一項
    之傷害罪、第二百七十八條第三項、第一項之重傷未遂罪、
    同法第三百零二條第一項之妨害自由罪、第三百零四條第一
    項之強制罪。公訴意旨雖認被告丙○○、戊○○二人係本於
    殺人之故意，持槍彈、刀械殺害被害人甲○○未果，故認被
    告丙○○、戊○○二人此部分所為係犯刑法第二百七十一條
    第二項、第一項之殺人未遂罪等語。惟按殺人未遂與重傷未
    遂之區別，本在行為人行兇之際，是否存有殺害被害人之意
    ，抑或存有毀敗被害人四肢等器官之故意而斷，然行為人於
    攻擊被害人之際，所本之主觀犯意係其內心想法，若非被告
    自白，外人無從窺知，通常僅能由被告行為動機、原因，行
    諸於外之客觀行為、手段、被害人受傷部位、傷痕之分佈及
    行為當時相關情狀，綜合而為認定。查被告丙○○、戊○○
    二人與被害人甲○○本非熟識，其等二人係受證人梁寶貴告
    知，被害人甲○○曾至證人梁寶貴住處行竊，故受證人梁寶
    貴指示，而對被害人甲○○加害，欲藉此取回證人梁寶貴遭
    竊財物。是依本件被告丙○○、戊○○二人之行兇動機而言
    ，其等二人並非直接與被害人甲○○發生糾葛之對象，其等
    於行為動機、原因上，是否確有欲使被害人甲○○喪失生命
    之必要，即非無疑。另觀被害人甲○○所受之傷勢，雖於頭
    部、背部、四肢均曾受創，然主要嚴重之傷勢均集中於其四
    肢，已如前述，可信被告丙○○、戊○○等人攻擊之際，主
    要係朝被害人甲○○之四肢攻擊，其等目的應係欲使被害人
    甲○○之四肢功能喪失，而非據以使被害人甲○○喪失生命
    。參以被告丙○○於攻擊被害人甲○○之際，除持有威力強
    大，具殺傷力之改造手槍外，另持有長約六十公分之刀械，
    而被告戊○○所持之刀械亦長約四十分公分等情，已如前述
    ，是被告丙○○、戊○○等人攻擊被害人甲○○時，所持兇
    器均屬可立即剝奪被害人甲○○生命之兇器，倘被告丙○○
    、戊○○二人確有殺害被害人甲○○之意，則於前往公墓途
    中，及在公墓期間，被告丙○○、戊○○當有足夠之時間，
    殺害被害人甲○○。然被告丙○○、戊○○二人捨此不為，
    足見被告丙○○、戊○○二人於行為之際，並無殺害被害人
    甲○○之故意。公訴意旨認應成立殺人未遂罪，容有未洽，
    惟其基本事實同一，法院仍得予以審酌，並變更起訴法條。
    另被告戊○○強取被害人甲○○所攜帶鑰匙之舉，公訴意旨
    雖認其係與被告丙○○、己○○、乙○○、同案被告林昭吟
    、證人賴耿志、梁寶貴等人共同基於強盜之故意，而以強取
    鑰匙之強暴方式，藉以開走被害人甲○○所駕前開車輛，而
    強盜被害人甲○○所駕前開車輛及其內之現金新台幣（下同
    ）二十萬元，故認被告戊○○此部分所為係犯刑法第三百三
    十條第一項之結夥三人、攜帶兇器強盜罪云云。惟按刑法第
    三百二十八條之強盜罪屬財產犯罪之範疇，成立前揭犯罪者
    ，需以行為人於行強暴、脅迫之際，本具藉此獲得財產、利
    益之不法所有意圖為必要，倘行為人於行強暴、脅迫之際，
    本不具不法所有意圖，則其所為即與刑法強盜罪或恐嚇取財
    罪之構成要件有間，最高法院二十一年上字第一八號判例可
    資參照。被告戊○○於原審審理時供稱：其受證人梁寶貴指
    示取走被害人甲○○所駕前開汽車鑰匙後，復於翌日即九十
    三年十二月七日，與被告丙○○同受證人梁寶貴之囑，返回
    千愛賓館附近尋找被害人甲○○所駕車輛，然其等係因意欲
    將被害人甲○○所駕車輛藏匿，以避免司法偵查機關藉由被
    害人甲○○所駕車輛循線查獲其等對被害人甲○○傷害等犯
    行，並無將被害人甲○○所駕車輛據為己有之不法意圖等語
    ，而證人梁寶貴於原審審理時結證稱：被害人甲○○所駕前
    開自用小客車經被告戊○○開至其處後，其命被告乙○○將
    該車開去藏匿，以避免遭警查獲等語（參見原審卷五第五六
    頁），而被告乙○○於原審審理時以證人身分亦結證稱：其
    受證人梁寶貴囑託，將被害人甲○○所駕前開車輛開去藏匿
    ，其認其住處附近之台南縣仁德鄉保安工業區應已夠偏僻，
    故將該車開至該處藏匿等語（參見本院卷六第八七頁、第八
    八頁）。且事後被告等人未將該出加以變賣處分，益證其等
    並無不法所有之意圖。因而，堪認被告戊○○受證人梁寶貴
    所命，強取被害人甲○○車鑰匙之舉，其目的在於藏匿被害
    人甲○○前開車輛，而非將該車據為己有，此外，亦無證據
    足認被害人甲○○所駕前開車輛內，確有放置現金二十萬元
    【詳理由欄貳、二、（三）所述】。從而，被告戊○○取走
    被害人甲○○之鑰匙之舉，其目的在於藏匿被害人甲○○所
    駕前開車輛，而非意欲強盜前開車輛或其內所置現金，是被
    告戊○○此舉，既不具備強盜罪所需之不法所有意圖之主觀
    構成要件，其所為自與強盜罪之構成要件有間，而僅構成刑
    法第三百零四條第一項之強制罪。公訴意旨關於此部分之認
    定，亦有未洽，惟其基本事實同一，法院仍得予以審酌，並
    予以變更起訴法條。被告丙○○、戊○○、證人梁寶貴、賴
    耿志及二姓名不詳之成年男子間於賓館持槍及圍毆被害人甲○○所犯普通傷害罪、妨害自由罪部分；被告丙○○與證人
    梁寶貴間就未經許可持有槍、彈部分犯行；被告丙○○、戊○○及梁寶貴間就重傷害未遂部分；被告戊○○與證人梁寶
    貴就強制犯行間，分別具有共同犯意聯絡及行為分擔，俱為
    共同正犯。被告丙○○以一持有行為，同時觸犯修正前槍砲
    彈藥刀械管制條例第十一條第四項之未經許可，持有可發射
    子彈之手槍罪、及現行槍砲彈藥刀械管制條例第十二條第四
    項未經許可持有子彈罪，為想像競合犯，應依刑法第五十五
    條前段之規定，從一重之修正前槍砲彈藥刀械管制條例第十
    一條第四項之未經許可，持有可發射子彈之手槍罪處斷。被
    告丙○○、戊○○、證人梁寶貴、賴耿志及二姓名不詳之成
    年男子等人，由林昭吟藉詞邀約被害人甲○○至賓館，其目
    的係欲強押被害人外出而妨害其行動自由，為使甲○○就範
    ，乃在賓館持槍並圍毆甲○○，使其在暴力壓力下與其等一
    同外出，故此部分所犯之傷害罪與嗣後妨害自由罪二罪間有
    方法結果之牽連關係；又被告丙○○與梁寶貴所犯普通傷害
    罪、持有槍彈之犯行、妨害自由之犯行有方法結果之牽連關
    係。被告丙○○應從一重之修正前槍砲彈藥刀械管制條例第
    十一條第四項之未經許可，持有可發射子彈之手槍罪處斷。
    被告戊○○應從一重之妨害自由罪處斷。被告丙○○、戊○○、證人梁寶貴等人強押被害人甲○○上車後於載往鎮山宮
    旁之公墓途中，因逼問被害人甲○○所竊財物下落未果，乃
    另行基於重傷害之犯意聯絡，由被告丙○○下手砍傷甲○○
    之右手、右手臂及右膝等部位；十餘分鐘後抵達公墓，被告
    丙○○、戊○○、證人梁寶貴等人，續行逼問被害人甲○○
    所竊財物下落，證人梁寶貴認甲○○未據實告知，乃接續數
    分鐘前重傷害之犯意聯絡，由丙○○、戊○○及梁寶貴分別
    持刀械、球棒等工具，砍擊、敲擊甲○○之四肢及背部、頭
    部等處，致使甲○○受有左側兩踝骨折、頭部外傷合併頭皮
    撕裂傷、右側髕骨韌帶損傷、左手撕裂傷、左前臂撕裂傷、
    右腕部多處撕裂傷合併內側神經及多處韌帶撕裂傷、背部多
    處砍傷及左側第三、第四遠端手指骨折等傷害。其等先後二
    次重傷害之行為，時地密切接近，在刑法評價上，視為數個
    舉動之接續施行，合為包括之一行為予以評價，屬接續犯，
    而為包括之一罪。被告丙○○所犯上開修正前槍砲彈藥刀械
    管制條例第十一條第四項之未經許可，持有可發射子彈之手
    槍罪與重傷害未遂罪間，犯意各別，行為互異，應予分論併
    罰。被告戊○○所犯上開妨害自由罪、重傷害未遂罪與強制
    罪間，犯意各別，行為互異，亦應予分論併罰。被告丙○○
    前於八十七年間，因過失致死案件，經最高法院以八十七年
    度台上字第四三八四號判決判處有期徒刑一年確定，嗣於九
    十一年四月十八日假釋出監，並於九十一年五月二十一日假
    釋期滿未經撤銷，視為執行完畢等情，有台灣高等法院被告
    前案紀錄表一份在卷可稽。被告丙○○於有期徒刑執行完畢
    後，五年內再犯本件法定刑有期徒刑以上之罪，為累犯，應
    依新刑法第四十七條之規定，加重其刑。被告戊○○、丙○○業已著手於重傷行為之實施，然尚未發生重傷之結果，為
    未遂犯，爰依刑法第二十六條前段之規定，減輕其刑，並就
    被告丙○○部分先加後減之。另被告丙○○、戊○○二人所
    犯前開妨害自由部分犯行，除強押被害人甲○○上車外，雖
    未據起訴意旨論及，惟此部分妨害自由之犯行，與其等經起
    訴意旨所論及之妨害自由部分犯行部分，具有實質上一罪關
    係，自應為起訴效力所及，法院自得併予審酌，附此敘明。
四、原審以被告等罪證明確，予以論罪科刑，固非無見。惟查：
    (一)被告丙○○、戊○○所犯普通傷害與重傷害未遂二罪間，
      乃犯意各別，行為互異，應分論併罰，已如前述。原審未
      察，認普通傷害行為為重傷害未遂行為所吸收，而不另論
      罪，顯有違誤。
    (二)刑法及刑法施行法業於九十四年二月二日經總統以華總一
      義字第０九四０００一四九０一號令修正公布，並於九十
      五年七月一日施行，原審未及比較新、舊刑法之適用，亦
      有未洽。
    (三)原審於理由欄中未說明，被告丙○○、戊○○及梁寶貴於
      開往公墓之車上，由被告丙○○持刀砍傷被害人甲○○之
      重傷害未遂行為與在公墓由被告丙○○、戊○○及梁寶貴
      三人共同重傷害甲○○未遂之行為，兩者間有何關係，亦
      有不當。
五、上訴人即被告丙○○上訴意旨指摘原審量刑過重，雖無理由
    （詳見以下論述）；但公訴人上訴指摘被告等人於千愛賓館
    之傷害行為與鎮山宮公墓之重傷害未遂行為，犯意各別，行
    為手段亦不相同，應分別獨立成罪，即有理由。此外，原判
    決另有如上述不當之處，自應由本院就被告丙○○、戊○○
    有罪部分予以撤銷改判。爰審酌被告丙○○、戊○○僅因受
    證人梁寶貴之邀約，即對被害人甲○○為前開傷害、重傷未
    遂、妨害自由等犯行、犯罪手段、被告丙○○、戊○○二人
    分別所持槍彈、刀械對被害人甲○○身心上之壓制程度、被
    害人甲○○所受傷勢、被害人甲○○於原審審理中當庭表示
    願意原諒其等行為（參見原審卷六第七頁）、於本院審理時
    被告丙○○坦承犯行，及犯後態度等一切情狀，就被告丙○○所犯未經許可，持有手槍罪，處以有期徒刑二年六月；就
    所犯重傷害未遂罪，處以有期徒刑四年六月，應執行有期徒
    刑六年。（本件雖被告丙○○亦同時聲明上訴，但因原審適
    用法條不當而撤銷，故本院依刑事訴訟法第三百七十條但書
    規定，自得量處較重於原審之刑，在此併予指明）就被告戊○○所犯妨害自由罪，處以有期徒刑一年；所犯重傷害未遂
    罪，處以有期徒刑四年二月；所犯強制罪，處以有期徒刑六
    月，應執行有期徒刑五年二月。扣案仿ＣＯＬＴ廠１９０８
    ＣＡＬＩＢＥＲ２５型半自動手槍製造之可發射子彈之改造
    手槍（槍枝管制編號0000000000號）一支，及具
    殺傷力之土造子彈一顆等物，均屬違禁物，已如前述，應依
    刑法第三十八條第一項第一款之規定沒收之。另一顆土造子
    彈業經鑑定時試射擊發，已無殺傷力而非違禁物，爰不另予
    宣告沒收。又被告戊○○、丙○○等人持以攻擊被害人甲○○之刀具，無證據證明係槍砲彈藥刀械管制條例之刀械，亦
    未據扣案，日後無從執行沒收，爰不予宣告沒收。
貳、無罪部分：
一、被告己○○、乙○○被訴殺人未遂部分：
（一）公訴意旨另以：被告己○○、乙○○二人與被告丙○○、
      戊○○、證人梁寶貴、賴耿志等人共同基於殺人犯意（被
      告丙○○、戊○○此部分犯行，業經本院認定為重傷未遂
      犯行，詳前），而於九十三年十二月六日上午九時許，均
      搭乘證人賴耿志所駕前開車輛，與被告丙○○、戊○○等
      人共同至千愛賓館處，被告乙○○於千愛賓館樓下守候，
      被告己○○則與被告丙○○、戊○○等人同至千愛賓館五
      ０五號室，且隨身攜帶類似手槍之器械，並於千愛賓館五
      ０五號內，與被告丙○○、戊○○等人共同出手毆打被害
      人甲○○，並將被害人甲○○強押至被告丙○○所有之前
      揭自用小客車內。被告己○○、乙○○二人復搭乘證人賴
      耿志所駕前開自用小客車，共同將被害人甲○○帶往鎮山
      宮旁之公墓，被告己○○、乙○○二人並於前開公墓時，
      與被告丙○○、戊○○等人共同出手毆打被害人甲○○，
      因認被告己○○、乙○○就此部分，涉有刑法第二百七十
      一條第三項、第一項之殺人未遂罪嫌等語。
（二）按犯罪事實，應依證據認定之，無證據不得認定其犯罪事
      實，又不能證明被告犯罪者，應諭知無罪之判決，刑事訴
      訟法第一百五十四條第二項、第三百零一條第一項分別定
      有明文。又刑法上之共同正犯，以有意思之聯絡行為之分
      擔為要件，既無聯絡之意思，又無分擔實施之行為，即不
      得以共犯論，最高法院十八年度上字第六七三號著有判例
      可資參照。訊據被告己○○、乙○○於偵審中固均坦承於
      九十三年十二月六日搭乘證人賴耿志所駕前揭自用小客車
      至千愛賓館等情，惟均堅詞否認涉有公訴意旨所指殺人未
      遂犯行，被告己○○辯稱：當日因伊女友即被告林昭吟與
      被害人甲○○相約至千愛賓館，伊擔心被告林昭吟與被害
      人甲○○會面之際遭害，始陪被告林昭吟同至千愛賓館，
      並訂五０五號室旁之五０八號室，以在旁守候被告林昭吟
      。惟被害人甲○○並未依約至五０五號室，伊復陪同被告
      林昭吟同返證人梁寶貴住處，待被害人甲○○電告被告林
      昭吟稱其已抵達千愛賓館後，伊始陪同被告林昭吟同乘證
      人賴耿志所駕前開車輛前往千愛賓館。然於抵達千愛賓館
      前，被告林昭吟即先行藉詞下車離去，伊本亦欲下車離去
      尋找被告林昭吟，然證人賴耿志懼伊通知被害人甲○○，
      而命伊不得離去，伊遂在車上等候。嗣證人賴耿志與被告
      戊○○等人進入千愛賓館，並將被害人甲○○強押入被告
      丙○○前揭自用小客車過程，伊均未參與；之後因證人賴
      耿志駕車至鎮山宮旁公墓處，伊因適與證人賴耿志同車，
      遂隨之至該公墓，然至該公墓時，被害人甲○○已躺臥在
      地，伊亦不知何人動手毆打被害人甲○○，事後被害人甲○○經被告丙○○等人帶至證人賴耿志車上後，伊即搭乘
      計程車離去，並無毆打被害人甲○○情事等語；被告乙○○辯稱：當日其原在證人梁寶貴家中施用毒品，本欲離去
      ，因無交通工具，遂搭乘證人賴耿志所駕車輛，經隨證人
      賴耿志駕車至千愛賓館，然其至千愛賓館後，被告戊○○
      等人進入千愛賓館，並將被害人甲○○強押入被告丙○○
      前揭自用小客車過程，其均未參與；事後其亦搭乘證人賴
      耿志所駕車輛，並隨之前往公墓，而其至公墓時，雖知被
      害人甲○○應在公墓內，但因不願涉入此事，故其並未下
      車，事後其即行離去，並未參與動手毆打被害人甲○○等
      語。
（三）經查：
    (1)被告己○○、乙○○於九十三年十二月六日上午九時許，
      均曾搭乘證人賴耿志所駕前開自用小客車至千愛賓館一節
      ，業據被告己○○、乙○○於本院審理時供承在卷，核與
      證人賴耿志於本院審理時結證屬實（參見原審卷六第九頁
      ），此部分事實應堪認定。
    (2)訊據被害人甲○○於本院審理時以證人身分結證稱：當日
      其在千愛賓館五０五號室內，看見被告戊○○、丙○○、
      證人賴耿志、梁寶貴與二名真實姓名年籍不詳之人衝進來
      ，然其並未看見被告己○○與乙○○二人等語（參見原審
      卷第一０五頁），而被告戊○○於本院審理時，以證人身
      分結證稱：其等至千愛賓館時，僅其與被告丙○○及證人
      賴耿志與二名真實姓名年籍不詳之成年男子至千愛賓館五
      ０五號室等語（參見原審卷六第四０頁），是被害人甲○○與被告戊○○以證人身分所證述之內容，雖就證人梁寶
      貴是否曾進入千愛賓館五０五號室一節有所出入，然就被
      告己○○、乙○○二人並未進入千愛賓館五０五號室內等
      情，則屬相符。另參以本院勘驗千愛賓館一樓、五樓之監
      視錄影帶內容時，亦未發現被告己○○、乙○○曾出現於
      千愛賓館內等情（參見前開勘驗筆錄），足見被告己○○
      、乙○○於本院審理時辯稱：其等雖乘證人賴耿志所駕前
      開車輛至千愛賓館外，然均未進入千愛賓館內等語，與事
      實相符，尚可採信。又被害人甲○○遭被告丙○○等人強
      押至千愛賓館大門廣場處，並遭推擠上被告丙○○所有之
      前開自用小客車後座時，被告己○○、乙○○二人均未參
      與推擠、強押被害人甲○○上車之過程等情，業經原審勘
      驗千愛賓館大門處錄影光碟屬實（參見原審卷二第八九頁
      至九一頁所示前開錄音光碟翻拍之蒐證照片編號第三二頁
      至四０頁），另參以被害人甲○○遭押往前開公墓時，同
      車者為被告丙○○、戊○○、證人梁寶貴、與一名真實姓
      名年籍不詳之成年男子，而被告己○○、乙○○二人均未
      與被害人甲○○同車等情，已如前述，是堪認被告己○○
      、乙○○二人於原審審理時辯稱：並未參與強押被害人甲○○上車及至公墓等妨害自由犯行等語，與事實相符，應
      足採信。又訊據被害人甲○○於原審審理時以證人身分結
      證稱：其至公墓時，持器械攻擊者，係被告丙○○、戊○○、證人賴耿志、梁寶貴等人，其未看見被告己○○、乙○○二人等語（參見原審卷四第一０七頁），從而，被告
      己○○、乙○○二人於原審審理時辯稱：其等抵達公墓時
      ，被害人甲○○已經倒地不起，其等均未出手毆打被害人
      甲○○等語，尚堪採信。綜此，被告己○○、乙○○二人
      於千愛賓館及前往鎮山宮旁之公墓途中，及至鎮山宮旁之
      公墓處時，均未出手毆打被害人甲○○，是其等雖與被告
      丙○○等人同至千愛賓館，並曾與證人賴耿志同至公墓處
      ，但是否與被告丙○○、戊○○等人就砍傷被害人甲○○
      之犯行具有犯意之聯絡，即非無疑。此外，亦無其他證據
      足認被告己○○、乙○○於被害人甲○○遭妨害自由及重
      傷未遂過程中，曾與被告丙○○等人有何犯意聯絡及行為
      分擔，從而應認公訴意旨所指被告己○○、乙○○涉有此
      部分犯行之罪嫌尚有不足。公訴意旨雖以被告己○○於當
      日與被告林昭吟同至千愛賓館時，除訂五０五號室外，另
      行訂五０八號室，該房間應係供被告丙○○等人進入五０
      五號室砍殺被害人甲○○前，在旁等候之用，故認被告己○○與被告丙○○等人就被害人甲○○所為之傷害及妨害
      自由等犯行，均有犯意聯絡及行為分擔等語。惟訊據被告
      己○○於原審審理時固坦承訂五０八號室一節，惟供稱：
      係因見被告林昭吟欲至五０五號室與被告甲○○會面，其
      為在旁等候，故另行定五０八號室等語，參以被告己○○
      於案發之際，與被告林昭吟係男女朋友關係，其本於雙方
      之密切關係而為另訂其他房間，已備被告林昭吟受有不測
      時之舉，尚非全然與常情相違。另參以證人即千愛賓館當
      日之服務員葉宗杰於警詢中所證：當日其在櫃臺時，有五
      名男子表示欲找五０五號室之人（按指被害人甲○○），
      其等上去後，約兩分鐘後，即發生事情等語（參見警卷第
      一一二頁），足見被告丙○○等人係從櫃臺直接進入千愛
      賓館五０五號室強押被害人甲○○時，亦無使用被告己○○所訂之五０八號室之情形，從而尚難認定被告己○○訂
      五０八號室之舉，係為供被告丙○○等人強押被害人甲○○之用。此外，亦無證據足認被告己○○訂五０八號室之
      舉，與被告丙○○等人對被害人甲○○實施傷害及妨害自
      由之犯行有何關係，自難以此推認被告己○○與被告丙○○等人具有犯意聯絡及行為分擔，公訴意旨據此認被告己○○與被告丙○○、戊○○等人之傷害及妨害自由犯行，
      具有犯意聯絡及行為分擔云云，尚無可採。
二、被告丙○○、己○○、乙○○被訴結夥三人攜帶兇器強盜部
    分：
（一）公訴意旨另以：被告丙○○、己○○、乙○○等人於前開
      公墓攻擊被害人甲○○後，另基於共同意圖為自己不法所
      有之犯意聯絡，在被害人甲○○不能抗拒時，由證人梁寶
      貴命被告戊○○將被害人甲○○腰際上之車號Ｊ７─５７
      ３５號自小客車鑰匙取下，再由證人梁寶貴轉交予證人賴
      耿志，復由證人賴耿志、被告戊○○、乙○○及丙○○等
      人至千愛賓館附近巷內尋得後，並由被告丙○○負責開往
      臺南縣仁德鄉之「麗晶汽車賓館」交予證人梁寶貴，其等
      並即搜括車上財物即現金二十萬元。證人梁寶貴復於九十
      三年十二月七日二十時許，將上開車輛鑰匙交予被告乙○○，並命其將被害人甲○○所駕前開車輛藏放，被告乙○○即將上開車輛藏放在臺南縣仁德鄉保安工業區內，因認
      被告丙○○、己○○、乙○○就此部分均涉有刑法第三百
      三十條第一項之結夥三人攜帶兇器強盜罪嫌等語。訊據被
      告丙○○、己○○、乙○○於原審審理時，均堅詞否認涉
      有結夥三人攜帶兇器強盜犯行，被告丙○○辯稱：雖曾受
      證人梁寶貴囑託，與被告戊○○共同前往尋找被害人甲○○所駕前開自用小客車，然其等目的在於將被害人甲○○
      所駕車輛藏匿，以避免警方查緝，並非意欲將被害人甲○○所駕車輛據為己有，而其等亦未搜尋被害人甲○○車上
      財物等語；被告己○○辯稱：其當日離開公墓後，並未參
      與尋找被害人甲○○所駕車輛，亦不知被告戊○○等人曾
      尋找被害人甲○○所駕車輛，並無強盜被害人甲○○所駕
      車輛及其內財物之犯行等語；被告乙○○辯稱：其當日乘
      坐證人賴耿志所駕車輛，故隨證人賴耿志行動，並不清楚
      證人賴耿志是否受證人梁寶貴所託，尋找被害人甲○○所
      駕前開車輛等情。其於翌日受證人梁寶貴囑託，將被害人
      甲○○所駕前開車輛藏匿以避免警方查緝發現，並無強盜
      被害人甲○○所駕前開車輛及車內財物之犯行等語。
（二）被告丙○○曾與被告戊○○共同受證人梁寶貴指示返回千
      愛賓館尋找被害人甲○○所駕車輛等情，業據被告丙○○
      於本院審理時供述明確，核與被告戊○○於原審審理時，
      以證人身分具結後所為之證述相符（參見原審卷六第四三
      頁至第四四頁），此部分事實應堪認定。另證人賴耿志於
      原審審理時結證稱：當日其並未受證人梁寶貴之託，返回
      千愛賓館尋找被害人甲○○所駕車輛等語（參見原審卷六
      第一三頁），是搭乘證人賴耿志所駕車輛之被告乙○○是
      否曾參與尋找被害人甲○○所駕前開車輛，即非無疑。況
      縱認被告乙○○與丙○○等人均曾參與尋找被害人甲○○
      所駕前開自用小客車等情事，惟其等尋覓被害人甲○○所
      駕車輛之舉，其目的在於將之藏匿，以避免偵查機關藉此
      循線查緝，已如前述，此外，亦無證據足認被告丙○○、
      乙○○尋車之舉，有何施用強暴、脅迫被害人甲○○之處
      ，是被告丙○○、乙○○等人尋車之舉，與強盜罪之構成
      要件尚屬有間，從而，應認公訴意旨所指被告丙○○、乙○○強盜被害人甲○○所駕前開自用小客車部分之罪嫌尚
      有不足。另被告己○○於偵審中，始終否認曾參與尋找被
      害人甲○○所駕前開自用小客車等行為，且亦無本案其他
      被告或證人證述被告己○○曾參與尋車行為，此外亦無其
      他證據足認被告己○○涉有強盜被害人甲○○所駕前開自
      用小客車之犯行，故應認公訴意旨所指被告己○○強盜被
      害人甲○○所駕前開自用小客車部分，罪嫌尚有不足。
（三）被害人甲○○於原審審理時，雖以證人身分結證稱：其於
      九十三年十二月六日至千愛賓館時，曾在所駕車內放置現
      金二十餘萬元，而該筆現金於其所駕車輛尋回時，業已不
      見云云（參見原審卷四第一一０頁），然現金二十餘萬元
      數額非少，被害人甲○○亦非毫無社會經驗之成年人，是
      否會將大額現金置於車內，並將車輛放置於千愛賓館旁之
      偏僻巷道，絲毫不畏他人進入車內行竊，實非無疑。況被
      害人甲○○於原審審理時，經辯護人詢以該筆款項之來源
      時，先以證人身分結證稱：該筆二十餘萬元之款項，係其
      擔任中古車行業務員，向客戶所收受之車款，並稱該客戶
      之地址及姓名均不復記憶云云，然於本院委請其另行提出
      交付款項之客戶資料，並於兩個月後之審理庭期再次提解
      其到庭查明該筆款項來源時，被害人甲○○竟具結證稱：
      該筆款項係其母親所交付云云，並稱前次庭訊關於該筆款
      項之來源，係其隨意回答辯護人，並不實在云云（參見原
      審卷六第四至五頁），足見被害人甲○○就該筆款項之證
      述，確有虛構不實之情形，故其此部分證言，尚難採信。
      綜此，被害人甲○○是否確實曾在其車內放置二十餘萬元
      之現金，尚難證明。此外，亦無其他證據足認被告丙○○
      、乙○○、己○○曾自被害人甲○○所駕前開自用小客車
      上取走現金二十餘萬元，故應認公訴意旨所指被告丙○○
      、乙○○、己○○所涉此部分強盜犯行，罪嫌尚有不足。
三、綜上所述，應認公訴意旨所指被告己○○、乙○○涉有殺人
    未遂犯行；被告丙○○、己○○、乙○○涉有結夥三人攜帶
    兇器強盜等犯行，罪嫌均有不足，此外，復查無其他積極證
    據足認被告丙○○、己○○、乙○○確有公訴意旨所指此部
    分犯行，揆諸前開說明，自應就此部分為無罪判決之諭知。
    公訴人上訴意旨指摘原判決就此部分諭知被告丙○○、己○○、乙○○無罪為不當云云，顯不足採，其上訴應予駁回。
參、被告戊○○、己○○均經合法傳喚，無正當理由不到庭，不
    待其陳述逕行判決。
據上論結，應依刑事訴訟法第三百六十九條第一項前段、第三百
六十八條、第三百六十四條、第二百九十九條第一項前段、第三
百條、第三百零一條第一項、第三百七十條、第三百七十一條，
修正前槍砲彈藥刀械管制條例第十一條第四項、現行槍砲彈藥刀
械管制條例第十二條第四項、刑法第十一條前段、第二條、第二
十八條、第二百七十七條第一項、第二百七十八條第三項、第一
項、第三百零二條第一項、第三百零四條第一項、第五十五條、
修正後第四十七條、第二十六條前段、修正前第五十一條第五款
、第三十八條第一項第一款，刑法施行法第一條之一第一項、第
二項前段，判決如主文。
本案經檢察官劉得鉦到庭執行職務。
中　　華　　民　　國　　96　　年　　3 　　月　　13　　日
                  刑事第六庭  審判長法　官  蔡崇義
                                    法　官  杭起鶴
                                    法  官  曾文欣
以上正本證明與原本無異。
如不服本判決，應於收受本判決後十日內向本院提出上訴書狀。
其未敘述上訴理由者並得於提起上訴後十日內向本院補提理由書
狀（均須按他造當事人之人數附繕本）「切勿逕送上級法院」。
　　　　　　　　　　　　　　　　　  書記官  李育儒
中　　華　　民　　國　　96　　年　　3 　　月　　14　　日
附錄：本判決論罪科刑法條
槍砲彈藥刀械管制條例:
第11條（修正前）
未經許可，製造、販賣或運輸第四條第一項第一款所稱其他可發
射金屬或子彈具有殺傷力之各式槍砲者，處五年以上有期徒刑，
併科新臺幣一千萬元以下罰金。
未經許可，轉讓、出租或出借前項所列槍砲者，處三年以上十年
以下有期徒刑，併科新臺幣七百萬元以下罰金。
意圖供自己或他人犯罪之用，而犯前二項之罪者，處無期徒刑或
七年以上有期徒刑，併科新臺幣一千萬元以下罰金。
未經許可，持有、寄藏或意圖販賣而陳列第一項所列槍砲者，處
一年以上七年以下有期徒刑，併科新臺幣七百萬元以下罰金。
第一項至第三項之未遂犯罰之。
槍砲彈藥刀械管制條例:
第12條（現行）
未經許可，製造、販賣或運輸子彈者，處一年以上七年以下有期
徒刑，併科新台幣五百萬元以下罰金。
未經許可，轉讓、出租或出借子彈者，處六月以上五年以下有期
徒刑，併科新台幣三百萬元以下罰金。
意圖供自己或他人犯罪之用，而犯前二項之罪者，處三年以上十
年以下有期徒刑，併科新台幣七百萬元以下罰金。
未經許可，持有、寄藏或意圖販賣而陳列子彈者，處五年以下有
期徒刑，併科新台幣三百萬元以下罰金。
第一項至第三項之未遂犯罰之。
中華民國刑法第277條（普通傷害罪）
傷害人之身體或健康者，處3年以下有期徒刑、拘役或1千元以下
罰金。
犯前項之罪因而致人於死者，處無期徒刑或7年以上有期徒刑；
致重傷者，處3年以上10年以下有期徒刑。
中華民國刑法第278條（重傷罪）
使人受重傷者，處5年以上12年以下有期徒刑。
犯前項之罪因而致人於死者，處無期徒刑或7年以上有期徒刑。
第1項之未遂犯罰之。
中華民國刑法第302條（剝奪他人行動自由罪）
私行拘禁或以其他非法方法，剝奪人之行動自由者，處5年以下
有期徒刑、拘役或3百元以下罰金。
因而致人於死者，處無期徒刑或7年以上有期徒刑，致重傷者，
處3年以上十年以下有期徒刑。
第1項之未遂犯罰之。
中華民國刑法第304條（強制罪）
以強暴、脅迫使人行無義務之事或妨害人行使權利者，處3年以
下有期徒刑、拘役或3百元以下罰金。
前項之未遂犯罰之。
